【裁判字號】    96,易,3874
【裁判日期】    970409
【裁判案由】    詐欺
【裁判全文】
臺灣板橋地方法院刑事判決              96年度易字第3874號
公  訴  人  臺灣板橋地方法院檢察署檢察官
被      告  丙○○
上列被告因詐欺案件，經檢察官提起公訴（九十五年度偵字第二
六六二三號），本院判決如下：
    主  文
丙○○共同連續意圖為自己不法之所有，以詐術使人將本人之物
交付，處有期徒刑肆月，如易科罰金，以銀元佰元折算壹日，
減為有期徒刑貳月，如易科罰金，以銀元佰元折算壹日。
    事  實
一、丙○○與黃慶偉（涉案部分因與臺灣臺北地方法院九十五年
    度易字第一三一三號詐欺案件具有裁判上一罪之關係，另經
    檢察官為不起訴處分，上開案件於民國九十六年六月二十日
    判決判處黃慶偉有期徒刑六月確定在案）原係男女朋友關係
    ，自九十四年九月三日起至同年十二月二十四日止同住在臺
    北縣新莊市○○路○段六十巷十七號五樓五室從事網路拍賣
    工作，詎竟基於共同意圖為自己不法所有之概括犯意聯絡，
    先由丙○○於九十四年九月十四日至中國信託商業銀行北新
    莊分行開立帳號「000000000000」號帳戶，另並於九十四年
    十二月八日申辦遠傳電信公司0000000000行動電話門號，提
    供予黃慶偉於雅虎奇摩拍賣網站使用，由黃慶偉向雅虎奇摩
    拍賣網站申請賣方帳號o630913 號，化名「嚴斯翰」，於上
    開拍賣網站上刊登「與我同樂再放送～中國石油油票大放送
    ～92.5折～限量十名」、「中油油票94折含郵不可重覆下標
    」等訊息，佯稱以優惠價販賣中國石油油票及回數票等物，
    而共同為下列詐欺犯行：
  (一)於九十四年十一月二十九日，乙○○因於上開拍賣網站看見
    前開訊息，遂在網路上向冒稱「嚴斯翰」之黃慶偉訂購回數
    票一百張及中國石油油票新臺幣（下同）一萬元，黃慶偉佯
    稱於乙○○將應付款項匯款至丙○○上開中國信託銀行之帳
    戶後三日內，將以快遞寄送上開貨品云云，致乙○○陷於錯
    誤，分別於九十四年十二月四日一時三十一分許、同年月十
    三日十八時四十二分許，各匯款九千四百元及三千七百元至
    丙○○之上開帳戶內。嗣乙○○屆期未收到上開貨品，經與
    黃慶偉及丙○○聯繫後，均以各種理由搪塞而遲不交貨，乙○○始知受騙。
  (二)於九十四年十二月十日，丁○○亦因於上開拍賣網站看見前
    開訊息，遂在網路上向冒稱「嚴斯翰」之黃慶偉訂購中國石
    油油票一萬元，黃慶偉佯稱於丁○○將應付款項匯款至丙○○上開中國信託銀行之帳戶後，於前去台中時將順路至新竹
    市將上開貨品面交予丁○○云云，致丁○○陷於錯誤，於九
    十四年十二月十日十七時五分許，匯款九千三百元至丙○○
    上開帳戶內；又丁○○復因網路上買家評價良好而陷於錯誤
    ，再於九十四年十二月十三日，在網路上向黃慶偉訂購中國
    石油油票二萬元，並於同日十七時十分許，匯款一萬八千五
    百元至丙○○上開帳戶內。嗣丁○○屆期未收到上開貨品，
    經與黃慶偉及丙○○聯繫後，均以各種理由搪塞而遲不交貨
    ，丁○○始知受騙。
  (三)於九十四年十二月二十二日，甲○○亦因於上開拍賣網站看
    見前開訊息，遂在網路上向冒稱「嚴斯翰」之黃慶偉訂購中
    國石油油票一萬元，黃慶偉佯稱於甲○○將應付款項匯款至
    丙○○上開中國信託銀行之帳戶後，將寄送上開貨品云云，
    致甲○○陷於錯誤，於九十四年十二月二十二日十九時四十
    七分許，匯款九千二百五十元至丙○○之上開帳戶內。嗣甲○○屆期未收到上開貨品，經與黃慶偉聯繫後，以各種理由
    搪塞而遲不交貨，甲○○始知受騙。
二、案經臺北縣政府警察局新莊分局報告臺灣板橋地方法院檢察
    署檢察官偵查起訴。
    理  由
一、按被告以外之人於審判外之陳述，雖不符刑事訴訟法第一百
    五十九條之一至第一百五十九條之四之規定，而經當事人於
    審判程序同意作為證據，法院審酌該言詞陳述或書面陳述作
    成時之情況，認為適當者，亦得為證據；當事人、代理人或
    辯護人於法院調查證據時，知有刑事訴訟法第一百五十九條
    第一項不得為證據之情形，而未於言詞辯論終結前聲明異議
    者，視為有前項之同意，刑事訴訟法第一百五十九條之五第
    一項、第二項分別有明文。經查，本判決下列所引用之被告
    以外之人於審判外之陳述，檢察官、被告於本院言詞辯論終
    結前均未聲明異議，本院審酌上開證據資料製作時之情況，
    尚無違法不當及證明力明顯過低之瑕疵，亦認為以之作為證
    據應屬適當，故揆諸前開規定，爰依刑事訴訟法第一百五十
    九條之五規定，認前揭證據資料均有證據能力。
二、訊據被告丙○○在警詢時、偵查中迄本院審理時均矢口否認
    有何詐欺犯行，辯稱：伊和黃慶偉不是男女朋友關係，伊是
    受僱於他，黃慶偉跟伊說月薪是五萬元，但伊都沒有領到薪
    水，上開銀行帳戶和手機門號的確是伊的，但那是黃慶偉載
    伊去申辦的，也都是由他在使用。伊知道黃慶偉有奇摩拍賣
    網站上詐騙乙○○、丁○○、甲○○等人，他們打電話來要
    他們所訂購的物品，伊有告知黃慶偉，一開始伊不知道黃慶
    偉是在詐騙人家，後來他將伊帳戶拿去用，買家一直打電話
    來，黃慶偉沒有將他們匯進來的錢拿去買油票，伊才知道云
    云。然查：
  (一)前揭事實，業據證人乙○○在警詢時及偵查中證稱：伊於九
    十四年十一月二十九日在雅虎奇摩拍賣網站與賣方帳號o630
    913 號，自稱嚴斯翰之人聯繫，在網路上跟賣方直接談交易
    的事，伊向其訂購回數票一百張及中國石油油票一萬元，約
    定伊匯款至其提供之帳號000-000000000000號帳戶後，三天
    內會以快遞將伊訂購之貨品寄送給伊，伊於九十四年十二月
    四日及同年月十三日，分別匯款九千四百元及三千七百元至
    上開帳戶後，一直都沒有收到訂購之貨品，後來賣方有打了
    五通電話跟伊聯繫，有男生也有女生，女生部分是打了二通
    電話給伊，內容就是說伊所訂購的貨品無法如期寄給伊，一
    直拖延伊，讓伊感覺很奇怪，男生部分打了三通，內容是說
    他被會計將錢捲走，無法如期給伊貨品，但一定會寄給伊只
    是需要時間，結果伊還是沒有收到貨品等語；證人丁○○在
    警詢時及偵查中證稱：伊於九十四年十二月十日及同年月十
    三日在雅虎奇摩拍賣網站與賣方帳號o630913 號，自稱嚴斯
    翰之人聯繫，在網路上跟賣方直接談交易的事，伊分別向其
    訂購中國石油油票一萬元、二萬元，約定伊匯款至其提供之
    帳號000-000000000000號帳戶後，在其去台中時會順路至新
    竹市送貨給伊，伊於九十四年十二月十日及同年月十三日，
    分別匯款九千三百元及一萬八千五百元至上開帳戶後，一直
    都沒有收到訂購之貨品，伊因網路上買家評價良好才會繼續
    訂購第二次，伊有多次撥打賣方在網路上所留0000000000號
    行動電話與之聯繫，該名自稱嚴姓之男子先係稱他在台中市
    的公司要開幕很忙，無法將伊訂購之油票如期給伊，其後又
    稱他被會計將錢捲走，可能無法如期給伊貨品，但一定會給
    伊只是需要時間，後來又說反正網路上所留之電話及銀行帳
    戶等資料都是會計所有，就算伊告他，他也會沒事，而另名
    自稱係嚴先生會計之女生也有打了四通電話給伊，一開始是
    一直推託無法將油票如期給伊，後來又打電話向伊陳稱他被
    自稱嚴先生之男子拿去當人頭，為求自保向伊詢問資料等語
    ；證人甲○○在警詢時及偵查中證稱：伊於九十四年十二月
    二十二日在雅虎奇摩拍賣網站與賣方帳號o630913 號，自稱
    嚴斯翰之人聯繫訂購中國石油油票一萬元，伊於同日匯款至
    賣方所提方中國信託銀行帳號000-000000000000號帳戶後，
    一直都沒有收到訂購之貨品，後來賣方有打了五通電話跟伊
    聯繫，先係稱他在台中市的公司要開幕很忙，無法將伊訂購
    之油票如期給伊，其後又稱他被會計及台中分公司的人騙他
    並將錢捲走，可能無法如期給伊貨品，但一定會給伊只是需
    要時間，後來又說要找時間和伊面交，結果伊還是沒有拿到
    油票等語。此外，復有雅虎奇摩拍賣網站網頁資料二份、自
    動櫃員機客戶交易明細表五紙、雅虎奇摩拍賣買家／賣家保
    障方案申請書一份附卷可稽。又查，觀諸上開證人所提供之
    雅虎奇摩拍賣網站網頁資料可知，該賣方所提供之匯款帳戶
    確為中國信託銀行帳號000-000000000000號帳戶，另並留有
    0000000000號聯絡電話，而上開帳戶確係由被告於九十四年
    九月十四日所申辦，另上開電話係由被告於九十四年十二月
    八日所申辦，亦有上開帳戶開戶資料暨帳戶歷史交易查詢資
    料、行動電話個人資料查詢資料在卷可稽。
  (二)又被告雖以前開情詞置辯，惟證人即共犯黃慶偉在偵查中供
    稱：伊和被告原是男女朋友關係，交往時同居在新莊市，被
    告有來幫伊做網路拍賣的工作，他有跟伊要錢，說要拿錢給
    他父母，伊的確沒有把乙○○、丁○○、甲○○訂購的貨品
    寄給他們，所以欠他們錢等語，並提出網路即時通之列印資
    料一份為證。而觀諸上開網路即時通中黃慶偉所使用之「o6
    30913 」帳號與被告所使用之帳號「fa00000000」之對話內
    容，渠二人間對話親密，顯見渠二人確為男女朋友關係，且
    被告不斷向黃慶偉詢問如何處理或回覆得標者之質詢，黃慶
    偉亦教導被告如何拖延得標者，足認被告確與黃慶偉共同從
    事網路拍賣，且被告亦明知黃慶偉遲未交貨及敷衍得標人等
    事實，顯見被告與黃慶偉間就前開詐欺犯行，確有犯意聯絡
    及行為分擔甚明，堪認其亦有詐欺意圖。從而，被告前開辯
    解，顯係事後卸責之詞，委不足採。
  (三)綜上所述，本件事證明確，被告詐欺犯行洵堪認定，應予依
    法論科。
三、又本件被告行為後，刑法及其施行法業於九十五年七月一日
    修正施行，關於新舊法律變更之比較適用，原則上應就罪刑
    有關之共犯、未遂犯、想像競合犯、牽連犯、連續犯、結合
    犯，以及累犯加重、自首減輕暨其他法定加減原因（如身分
    加減）與加減例等一切情形，綜其全部罪刑之結果而為比較
    （最高法院九十五年第八次刑事庭會議決議參照）。經查：
    (一)修正前刑法第二十八規定「二人以上共同實施犯罪之行為
    者，皆為正犯」，修正後刑法第二十八條則規定「二人以上
    共同實行犯罪之行為者，皆為正犯」，揆諸本條之修正理由
    係為釐清陰謀共同正犯、預備共同正犯是否合乎正犯之要件
    ，而本案被告之犯行既屬實行犯罪行為之正犯，則適用行為
    時即修正前刑法第二十八條規定論擬，並無不利於被告；(二)
    就連續犯言之，修正後刑法已刪除第五十六條關於連續犯之
    規定，亦即本案被告在前述時間內多次犯詐欺罪，如依修正
    後之規定，僅能分論併罰，再定其應執行之刑，此較諸修正
    前僅論以一罪並加重其刑，並未更有利於被告；(三)就易科罰
    金之折算標準部分，如依修正前刑法第四十一條第一項及修
    正前罰金罰鍰提高標準條例第二條之規定，應以銀元三百元
    即新臺幣九百元折算一日，惟若依修正後刑法第四十一條第
    一項前段（原罰金罰鍰提高標準條例第二條已同時刪除）之
    規定，應以新臺幣一千元、二千元或三千元折算一日，二者
    相較之下，應以修正前之規定較有利於被告；(四)再按刑法施
    行法增訂第一條之一：「中華民國九十四年一月七日刑法修
    正施行後，刑法分則編所定罰金之貨幣單位為新臺幣。九十
    四年一月七日刑法修正時，刑法分則編未修正之條文定有罰
    金者，自九十四年一月七日刑法修正施行後，就其所定數額
    提高為三十倍。但七十二年六月二十六日至九十四年一月七
    日新增或修正之條文，就其所定數額提高為三倍。」，則刑
    法第三百三十九條第一項規定之罰金部分，應認亦隨同修正
    ，而在修正後以新臺幣為單位，提高為三十倍，在修正前則
    以銀元為單位，依罰金罰鍰提高標準條例第一條前段之規定
    提高為十倍，是修正前後所規定之罰金刑最高額，經換算結
    果並無不同，惟因修正後刑法第三十三條第五款已將罰金刑
    調整為新臺幣一千元以上，以百元計算之，經比較前後規定
    之刑度，應以修正前之規定對被告較為有利。
四、核被告所為，係犯刑法第三百三十九條第一項之詐欺取財罪
    。又被告與黃慶偉間，有犯意聯絡及行為分擔，均為共同正
    犯。再被告先後多次犯行，時間緊接，方法相同，所犯係構
    成要件相同之罪名，顯係出於概括犯意反覆為之，為連續犯
    ，應依修正前刑法第五十六條之規定以一罪論，並加重其刑
    。爰審酌被告犯罪之動機、目的、手段、所詐得之利益及前
    開告訴人所受損失、犯後否認犯行等一切情狀，量處如主文
    所示之刑，並諭知易科罰金之折算標準。又本件被告犯罪時
    間係在九十六年四月二十四日以前，合於中華民國九十六年
    罪犯減刑條例第二條第一項第三款之規定，且並無該條例所
    規定不得減刑之情形，是併依上開減刑條例規定予以減刑。
據上論斷，應依刑事訴訟法第二百九十九條第一項前段，刑法第
二條第一項前段、修正前刑法第二十八條、修正前刑法第五十六
條、第三百三十九條第一項、修正前刑法第四十一條第一項前段
，罰金罰鍰提高標準條例第一條前段、修正前同條例第二條，中
華民國九十六年罪犯減刑條例第二條第一項第三款、第七條、第
九條，判決如主文。
本案經檢察官顏妃琇到庭執行職務。
中    華    民    國    97    年    4     月    9     日
                  刑事第八庭  審判長法  官  潘翠雪
                                    法  官  絲鈺雲
                                    法  官  王士珮
以上正本證明與原本無異
如不服本判決應於送達後10日內向本院提出上訴狀
                                    書記官  郭晉良
中    華    民    國    97    年    4     月    9     日
附錄本案論罪科刑法條全文：
中華民國刑法第339條
意圖為自己或第三人不法之所有，以詐術使人將本人或第三人之
物交付者，處5 年以下有期徒刑、拘役或科或併科1 千元以下罰
金。
以前項方法得財產上不法之利益或使第三人得之者，亦同。
前二項之未遂犯罰之。


司法院資訊處製作；財團法人民間司法改革基金會備份。
